【裁判字號】    97,財管,71
【裁判日期】    970829
【裁判案由】    指定遺產管理人
【裁判全文】
臺灣臺南地方法院民事裁定              97年度財管字第71號
聲  請  人  第一商業銀行股份有限公司
法定代理人  甲○○
代  理  人  丙○○
上列聲請人聲請為被繼承人乙○○指定遺產管理人事件，本院裁
定如下：
    主      文
選任財政部國有財產局臺灣南區辦事處臺南分處為被繼承人乙○
○之遺產管理人。
聲請程序費用新臺幣壹仟元由被繼承人乙○○之遺產負擔。
    理      由
一、按繼承人均拋棄其繼承權者，準用關於無人承認繼承之規定
    ，民法第一千一百七十六條第六項定有明文。又繼承開始時
    ，繼承人之有無不明者，由親屬會議於一個月內選定遺產管
    理人，並將繼承開始及選定遺產管理人之事由，向法院報明
    ；無親屬會議或親屬會議未於前條所定期限內選定遺產管理
    人者，利害關係人或檢察官，得聲請法院選任遺產管理人，
    民法第一千一百七十七條、第一千一百七十八條第二項分別
    定有明文。揆諸前揭規定意旨，於繼承人皆拋棄其繼承權，
    無人繼承時，亦應許利害關係人聲請法院選任遺產管理人，
    俾為遺產之處置。
二、本件聲請意旨略以：被繼承人乙○○（男，民國○○○年○
    月○○日生，身分證統一編號：Ｚ000000000號，
    生前最後住所：臺南縣楠西鄉○○村○○鄰○○○路八五巷
    五十號）於九十六年五月五日死亡，其法定繼承人皆已依法
    拋棄繼承，且親屬會議亦未於繼承開始後一個月內選定遺產
    管理人。又被繼承人乙○○生前對聲請人負有新臺幣六十萬
    元及自八十四年二月六日起至清償日止按年息百分之十一點
    三計算之利息、違約金之債務，尚未清償，是聲請人為被繼
    承人乙○○之債權人而為利害關係人，為免聲請人無法行使
    債權而影響權益，聲請人為此爰聲請鈞院裁定選任財政部國
    有財產局臺灣南區辦事處臺南分處為被繼承人乙○○之遺產
    管理人等語。
三、經查：聲請人主張之前開事實，業據提出財政部九十年九月
    十四日台財融（三）字第○九○三○○○○九三號函影本一
    件、本院九十七年二月十五日南院雅八九執合字第二五三三
    一號債權憑證影本一件、本院九十六年十二月十四日南院雅
    家寅九六年度繼字第九三六號函影本一件、本院九十六年八
    月二十四日南院雅家戊九六年度繼字第一○五六號函影本一
    件、本院九十七年四月十一日南院雅家戊九七繼字第四八二
    號通知影本一件、繼承系統表一件、除戶謄本影本六件、戶
    籍謄本四件為證，且經本院依職權調取本院九十七年度繼字
    第四八二號、九十六年度繼字第一○五六號、九十六年度繼
    字第九三六號拋棄繼承聲請事件卷宗核閱綦詳，是聲請人之
    主張堪信為真實。又查被繼承人乙○○死亡後，其法定繼承
    人皆已依法拋棄繼承權經本院准予備查，且未準用民法第一
    千一百七十七條之規定選定遺產管理人，而被繼承人乙○○
    為聲請人之債務人，故聲請人以利害關係人之身分聲請選任
    被繼承人乙○○之遺產管理人，核與上開規定並無不合，應
    予准許。
四、按公示催告期限屆滿，無繼承人承認繼承時，其遺產於清償
    債權，並交付遺贈物後，如有剩餘，歸屬國庫；又按非公用
    國有財產以財政部國有財產局為管理機關，民法第一千一百
    八十五條、國有財產法第十二條分別定有明文。查本件被繼
    承人乙○○之法定繼承人皆已依法拋棄繼承權經本院准予備
    查，復未準用民法第一千一百七十七條之規定選定遺產管理
    人，且經本院函詢被繼承人乙○○之原繼承人即其子女，渠
    等均無擔任被繼承人乙○○之遺產管理人之意願，足徵被繼
    承人乙○○之原繼承人對被繼承人乙○○遺產之處置已漠不
    關心；又查被繼承人乙○○之遺產，倘無人承認繼承時，將
    於清償債權，交付遺贈物後，歸屬國庫，為使被繼承人乙○
    ○遺產之處置順利進行，本院認選任財政部國有財產局臺灣
    南區辦事處臺南分處為被繼承人乙○○之遺產管理人為適當
    。
五、依非訟事件法第一百五十七條，裁定如主文。
中    華    民    國    97    年    8     月    29    日
                  家事法庭    法  官  葉惠玲
以上正本係照原本作成
如對本裁定抗告須於裁定送達後10日內向本院提出抗告狀
中    華    民    國    97    年    8     月    29    日
                              書記官  鄭秀美


司法院資訊處製作；財團法人民間司法改革基金會備份。
